【裁判字號】    89,上訴,1541
【裁判日期】    891012
【裁判案由】    妨害自由等
【裁判全文】
臺灣高等法院臺南分院刑事判決            八十九年度上訴字第一五四一號    Ｇ
      上  訴  人  臺灣臺南地方法院檢察署檢察官
      上  訴  人
      即  被  告  丙  ○  ○
      上  訴  人
      即  被  告  甲  ○  ○
      選任辯護人  林  金  宗
右上訴人因被告妨害自由等案件，不服臺灣臺南地方法院八十九年度訴字第八二七號
，中華民國八十九年十月十二日第一審判決（起訴案號：臺灣臺南地方法院檢察署八
十九年度偵字第五八九三號）提起上訴，本院判決如左：
      主      文
原判決關於被告甲○○部分撤銷。
甲○○共同以強暴之方法，剝奪人之行動自由，處有期徒刑陸月，如易科罰金，以參
佰元折算壹日。
其他上訴駁回。
      事      實
一、丙○○因積欠姜桃之夫陳博章新台幣五萬元，於民國八十八年三月十日上午十時
    許，姜桃與其姐丁○在台南縣下營鄉大屯國小前之檳榔攤附近遇見丙○○時，向
    其討債，雙方一言不合，丙○○遂開車欲離去，恰巧丁○正俯身拾取其掉落之皮
    包，丙○○明知當時開車自丁○身旁閃過，可能會傷及丁○，而此結果復不違背
    其本意，遂基於不確定之故意，開車自丁○身旁駛去撞到丁○之大腿，致丁○左
    大腿挫傷。丁○之夫甲○○（曾於八十八年間犯賭博罪，經原審法院於八十九年
    七月卅一日判處有期徒刑五月）因上情心生不滿，遂於翌日凌晨二時許，由姜順
    成開車載其前往丙○○位於台南縣下營鄉大屯村二鄰十九號之住所，夥同二不詳
    姓名之男子，踢壞丙○○住所之木門，破門而入上址（侵入住宅部分未據告訴）
    ，由該二不詳姓名男子，持木棍毀損丙○○之傳真機、電視機、冷氣機等物，且
    甲○○持狀似手槍之不名兇器（此物未扣案，未能確定是否為手槍或玩具槍）令
    丙○○不得妄動，再由該二不詳姓名男子，以木棍毆打丙○○，其間丙○○之妻
    乙○○○驅前勸時，亦遭該二男子毆打手、腳。丙○○因而受有右手、頭部挫傷
    、血腫、左食指骨折脫臼、背部挫傷等傷害，乙○○○之右手及左膝挫傷。
二、案經被害人丁○、丙○○、乙○○○訴由臺南縣警察局善化分局報請臺灣臺南地
    方法院檢察署檢察官偵查起訴。
      理      由
一、訊據被告二人均否認右揭犯行，丙○○辯稱：其係欠姜桃之夫的錢，與丁○姐妹
    無關，隨即開車離去，並未撞及丁○云云。甲○○辯稱：其與丙○○本為好友，
    當日為了解丙○○開車撞及其妻之事，即開車前往丙○○住處，準備與他理論，
    手上祇拿手機，沒有再拿其他兇器，亦無毀損東西云云。
二、經查：
（一）丙○○傷害部分，業據告訴人丁○指訴甚詳，核與證人姜桃在警訊中證述情節
      相符，並有診斷證明書一紙在卷可稽。苟被告丙○○未曾為此行為，則甲○○
      亦不致於在三更半夜至其住處興師問罪之理。
（二）甲○○妨害自由、傷害及毀損部分，業據告訴人丙○○、乙○○○指訴甚詳，
      核與證人吳志強在偵查中證述情節相符，並有驗傷診斷書二紙在卷可參。復觀
      諸卷附之木門毀損照片，支離破碎，該木門顯係以外力強加破壞所致，應非出
      於被告甲○○遭人推倒而毀損，況苟係由丙○○推被告甲○○撞擊木門，至生
      該木門之毀損，則甲○○之背部傷勢應非輕，而被告於隔四日後之三月十五日
      方就診，顯見甲○○之傷勢非於三月十一日凌晨為丙○○推撞所致，益證該木
      門應為甲○○等人所毀損。再者，苟僅丙○○與甲○○二人互毆，則告訴人乙○○○之當日傷勢如何而來？被告甲○○亦無法自圓其說。再查乙○○○之驗
      傷單，其傷勢原因為遭棍擊，合與其指訴及證人吳志強所證相符。另證人呂萬
      聰亦證稱：「當天我在睡覺，大約二點許，他打電話叫我到他家，要他的家人
      地面不要清掃，我就去他家，到達他家發現他家的地面有玻璃碎片。」等語，
      則告訴人丙○○及乙○○○所言其家內物品遭毀損等情，應非虛妄，蓋丙○○
      及乙○○○當日既已離開住處就醫，猶須間接以電話請證人呂萬聰至其住所交
      待家人勿清掃地面，顯見其電話已無法通話，且被告甲○○等人離去後，丙○○傷勢非輕，應迅速就醫及報警，當無可能自毀其他電器用品而誣指被告甲○○所為。
（三）綜此各情相互參酌，本件事證已臻明確，被告二人所辯，顯係卸責之詞，不足
      採信，彼等犯行，均堪以認定。至告訴人丙○○及其配偶於本院訊問時，就當
      晚睡覺時間或燈光的情形所述不同，惟查當晚乙○○○於十點多鐘即先行就寢
      ，其配偶何時就寢或燈光是否開關，按之常情，自非當然清楚，故該項陳述，
      稍有出入，實不足為奇，況被告甲○○有進入丙○○住所持木棍毆打丙○○等
      情，已為被告甲○○於警訊中坦承，是告訴人丙○○及其配偶乙○○○稍有出
      入之指訴，自不影響本案之認定。
三、核被告丙○○所為，係犯刑法第二百七十七條第一項之傷害罪，原審法院判決適
    用前揭法條及刑法第四十一條、第七十四條第一款，罰金罰鍰提高標準條例第一
    條前段、第二條之規定，並審酌被告等品性、犯罪動機、目的、手段、犯罪後之
    態度等一切情狀，量處有期徒刑參月，並諭知易科罰金之折算標準，復以被告丙○○未曾受有期徒刑以上刑之宣告，有台灣高等法院被告前案紀錄表可稽。隅因
    債務糾紛而罹患刑章，經此偵查、審判之教訓後，信無再犯之虞，因認所宣告之
    刑，以暫不執行為適當，爰併諭知緩刑二年。此部分認事用法並無不當、量刑亦
    甚妥適，被告空言否認犯行，指摘原判決不當提起上訴，核無理由，應予駁回。
四、核被告甲○○所為，係犯刑法第三百零二條第一項之妨害自由罪、同法第二百七
    十七條第一項之傷害罪及、第三百五十四條毀損罪。其與該二不詳姓名男子，有
    犯意聯絡及行為分擔，皆為共同正犯。其一個傷害行為，造成丙○○、乙○○○
    二人受傷，係一行為觸犯數罪名之想像競合犯，又被告甲○○等人為進入丙○○
    住所理論，其破門而入所犯毀損罪與其所犯妨害自由罪與傷害罪間，有方法、結
    果之牽連關係，應從一重處斷。原審因認被告甲○○部分，犯行罪證明確予以論
    科固非無見，惟查被告甲○○所犯傷害、毀損及妨害自由犯行，原審法院判決論
    罪漏未論及傷害及毀損部分，其適用法條顯有錯誤，又所犯三罪間有方法結果之
    牽連關係，原審判決其所犯妨害自由罪與毀損罪間，犯意各別，行為互殊，應予
    分論併罰，亦有未合，另被告曾於八十八年間犯賭博罪，經原審法院於八十九年
    七月卅一日判處有期徒刑五月確定，原審疏未詳查，諭知緩刑，亦有違誤，被告
    上訴意旨否認犯罪，徒陳詞指摘原判決不當，雖無可取，然公訴人據以指摘原判
    決關於被告甲○○部分不當，為有理由，原判決關於甲○○部分既有可議，自應
    由本院將該部分及執行刑撤銷改判。爰審酌被告等品性、犯罪動機、目的、及於
    深夜破門而人，妨害自由、傷害，嚴重妨害居住之安寧，且犯後不知悔改等一切
    情狀，量處有期徒刑陸月，並依修正後刑法第四十一條諭知易科罰金之折算標準
    。
據上論斷，應依刑事訴訟法第三百六十八條、第三百六十九條第一項前段、第三百六
十四條、第二百九十九條第一項前段，刑法第二百七十七條、第三百零二條第一項、
第三百五十四條、第五十五條、第二條第一項前段、修正後刑法第四十一條，罰金罰
鍰提高標準條例第一條前段、第二條，判決如主文。
本案經檢察官王碧霞到庭執行職務。
中    華    民    國      九十      年      二      月      十九        日
                                  臺灣高等法院臺南分院刑事第四庭
                                      審判長法官  徐    財    福
                                            法官  蔡    崇    義
                                            法官  宋    明    蒼
右正本證明與原本無異。
被告甲○○如不服本判決，應於判決送達後十日內向本院提出上訴狀，其未敘述理由
者並應於出上訴狀後十日內向本院補提理由書（應附繕本)。
被告丙○○部分不得上訴。
                                      法院書記官  余    素  美
中    華    民    國      九十      年      二      月      二十        日
附錄本案論罪科刑法條全文：
刑法第三百零二條第一項：
私行拘禁或以其他非法方法，剝奪人之行動自由者，處五年以下有期徒刑、拘役或三
百元以下罰金。
刑法第二百七十七條第一項：
傷害人之身體或健康者，處三年以下有期徒刑、拘役或一千元以下罰金。


司法院資訊處製作；財團法人民間司法改革基金會備份。
